【裁判字號】    99,小上,169
【裁判日期】    991224
【裁判案由】    返還信用卡消費款
【裁判全文】
臺灣臺北地方法院民事裁定             99年度小上字第169號
上  訴  人  陳建華即陳有官之.
            陳麗娟即陳有官之.
            陳怡潔即陳有官之.
被 上訴 人  遠東國際商業銀行股份有限公司
法定代理人  侯金英
上列當事人間請求返還信用卡消費款事件，上訴人對於中華民國
99年11月10日本院新店簡易庭99年度店小字第924 號第一審判決
提起上訴，本院裁定如下：
    主  文
上訴駁回。
第二審訴訟費用新臺幣壹仟伍佰元由上訴人負擔。
    事實及理由
一、按對於小額程序第一審裁判之上訴或抗告，非以其違背法令
    為理由，不得為之；其上訴狀內應記載上訴理由，表明原判
    決所違背之法令及其具體內容；及依訴訟資料可認為原判決
    有違背法令之具體事實，民事訴訟法第436 條之24第2 項、
    第436 條之25分別定有明文。是上訴理由若係就原審取捨證
    據、認定事實之職權行使，指摘其為不當，而非具體表明有
    何不適用法規、適用法規不當、或民事訴訟法第469 條所列
    各款之情形，難認對該判決之如何違背法令已有具體之指摘
    ，應認其上訴為不合法。又上訴不合法者，依同法第436 條
    之32第2 項準用第444 條第1 項規定，應以裁定駁回之。
二、上訴意旨略以：繼承在民法繼承編於民國98年5 月22日修正
    施行前開始，繼承人對於繼承開始以前已發生代負履行責任
    之保證契約債務，由其繼續履行債務顯失公平者，以所得遺
    產為限，負清償責任，98年6 月10日修正民法繼承編施行法
    第1 條之3 第2 項定有明文。原審逕指「陳麗娟、陳建華、
    陳怡潔無拋棄繼承亦未聲請限定繼承」，但伊曾向法院辦事
    人員詢問，被告知繼承人現毋須聲請辦理拋棄繼承。伊等符
    合新修正之民法繼承編施行法規定，得以繼承所得陳有官遺
    產為限，負清償責任。伊等固未辦理拋棄繼承或限定繼承，
    惟被繼承人陳有官未遺有任何財產，伊等亦無力負擔陳有官
    之債務，若命伊等繼續履行陳有官所遺債務，顯失社會一般
    所認知之公平原則，爰依法提起上訴云云。
三、經查，本件上訴人對於小額程序之第一審判決提起上訴，核
    其上訴理由狀所載內容，雖指摘原審判決適用法規不當，惟
    依98年6 月10日修正公布之民法第1148條規定：「繼承人自
    繼承開始時，除本法另有規定外，承受被繼承人財產上之一
    切權利、義務。繼承人對於被繼承人之債務，以因繼承所得
    遺產為限，負清償責任」，又被繼承人陳有官係於98年6 月
    21日死亡，有戶籍謄本可按（見本院99年度司促字第22585
    號卷，下稱司促字卷，第5 頁），上訴人係被繼承人陳有官
    之全體繼承人，亦有被繼承人陳有官之繼承系統表佐憑（見
    司促字卷第4 頁），上訴人既未向法院聲明拋棄繼承，為其
    自承在卷，自有前開條文之適用。是原判決判命上訴人應於
    繼承陳有官遺產之範圍內，連帶負給付信用卡消費款之責，
    核無違誤。本件上訴人就原審所為論斷，泛言未論斷，核屬
    對原審取捨證據及認定事實之職權行使任意指摘其不當，而
    未於上訴狀內具體表明原審判決有何不適用法規、適用法規
    不當或民事訴訟法第469 條所列各款之情形，暨依訴訟資料
    合於該違背法令之具體事實，難認其已合法表明上訴理由。
    且上訴人援引民法繼承編施行法第1 之3 條規定，係就被繼
    承人因保證契約所負擔之債務所為規範，且繼承人仍應以所
    得遺產為限，負清償責任，要與原判決認定之事實迥不相牟
    。依首揭說明，應認其上訴為不合法。
四、據上論結：本件上訴為不合法，應依民事訴訟法第436 條之
    32 第2項、第444 條第1 項、第95條、第78條、第436 條之
    19 第1項，裁定如主文。
中    華    民    國    99    年    12    月    24    日
                  民事第四庭審判長法  官  張瑜鳳
                                  法  官  林怡伸
                                  法  官  胡宏文
以上正本係照原本作成。
本判決不得上訴。
中    華    民    國    99    年    12    月    24    日
                                  書記官  曾寶生

司法院資訊處製作；財團法人民間司法改革基金會備份。
